ACORDAO-COMPLETO-2520480

ACÓRDÃO DE RELAÇÃO

ACÓRDÃO DE RELAÇÃO 143/2022 ATA 1/2022 - PRIMEIRA CÂMARA

Acórdão 143/2022-TCU-Primeira Câmara
VISTOS e relacionados estes autos, relativos ao ato de concessão de pensão militar instituída por Gileno da Cunha Silva em favor de Araci Meireles Areias Silva e Clélia Maria Barros, emitido pelo Comando do Exército e submetido a este Tribunal para fins de registro.
Considerando que a análise empreendida pela Secretaria de Fiscalização de Integridade de Atos e Pagamentos de Pessoal e de Benefícios Sociais (Sefip) constatou ter havido majoração de proventos para o posto hierárquico imediatamente superior, com base no art. 110 da Lei 6.880/1980, em virtude de invalidez posterior à reforma do instituidor;
considerando que tal procedimento está em desacordo com a orientação adotada no Acórdão 2225/2019-TCU-Plenário, decisão paradigmática na qual se concluiu pela "ausência de previsão legal para extensão da vantagem estabelecida no art. 110 da Lei 6.880/1980 a militares já reformados, bem como para o acréscimo de dois postos no cálculo dos proventos";
considerando que a aludida orientação é respaldada pela jurisprudência predominante no Superior Tribunal de Justiça (STJ) , a exemplo das decisões proferidas por aquela Corte nos Recursos Especiais 1784347/RS e 1.340.075/CE e no Agravo Regimental nos Embargos de Declaração no Recurso Especial 966.142/RJ;
considerando que os pareceres da Sefip e do Ministério Público junto ao TCU (MP/TCU) foram pela ilegalidade e negativa de registro do ato em exame;
considerando, por fim, a presunção de boa-fé das interessadas no ato em análise;
ACORDAM os Ministros o Tribunal de Contas da União, reunidos em sessão da 1ª Câmara, com fundamento nos arts. 1º, inciso V, e 39, inciso II, da Lei 8.443/1992, c/c os arts. 17, inciso III; 143, inciso II, 260 e 262 do Regimento Interno e na Súmula-TCU 106, em considerar ilegal e negar registro ao ato de concessão da pensão militar instituída por Gileno da Cunha Silva em favor de Araci Meireles Areias Silva e Clélia Maria Barros; dispensar a devolução dos valores indevidamente recebidos de boa-fé pelas interessadas até a data da ciência desta deliberação pela unidade jurisdicionada; e expedir as determinações contidas no item 1.7 abaixo.
1. Processo TC-Processo 041.229/2021-5 (PENSÃO MILITAR) 
	1.1. Interessadas: Araci Meireles Areias Silva (XXX.894.311-XX) e Clélia Maria Barros (XXX.173.861-XX) 
	1.2. Unidade: Comando do Exército
	1.3. Relator: Ministro Jorge Oliveira
	1.4. Representante do Ministério Público: Procurador Rodrigo Medeiros de Lima
	1.5. Unidade Técnica: Secretaria de Fiscalização de Integridade de Atos e Pagamentos de Pessoal e de Benefícios Sociais (Sefip) 
	1.6. Representação legal: não há
	1.7. Determinar ao Comando do Exército que, nos prazos indicados, contados a partir da ciência desta deliberação:
	1.7.1. em quinze dias:
	1.7.1.1. dê ciência desta decisão às interessadas, com o alerta de que o efeito suspensivo proveniente da interposição de eventuais recursos junto ao TCU não as eximirá da devolução de valores indevidamente percebidos, caso aqueles apelos não sejam providos;
	1.7.1.2. promova o recálculo do valor atualmente pago a título de pensão militar com base no posto incorreto, sob pena de responsabilidade solidária da autoridade administrativa omissa;
	1.7.2. em trinta dias:
	1.7.2.1. emita novo ato, livre da irregularidade ora apontada, em substituição ao ora examinado, e o submeta à nova apreciação por este Tribunal;
	1.7.2.2. encaminhe a esta Corte comprovante da data da ciência desta decisão pelas interessadas.

Primeira Câmara

Comando do Exército

JORGE OLIVEIRA

não há

Procurador Rodrigo Medeiros de Lima

PENSÃO MILITAR (PMIL)

Secretaria de Fiscalização de Integridade de Atos e Pagamentos de Pessoal e de Benefícios Sociais (Sefip)